【裁判字號】    85,台上,4489
【裁判日期】    850919
【裁判案由】    違反山坡地保育利用條例
【裁判全文】
最高法院刑事判決                              八十五年度台上字第四四八九號
    上訴人  甲○○  男
右上訴人因違反山坡地保育利用條例案件，不服台灣高等法院中華民國八十四年十一
月十六日第二審判決（八十四年度上訴字第四二二三號，起訴案號：台灣台北地方法
院檢察署八十四年度偵字第七五二五號），提起上訴，本院判決如左：
    主  文
原判決撤銷，發回台灣高等法院。
    理  由
本件原判決認定上訴人甲○○自民國八十三年五月下旬起至同年七月下旬止，在鄭玉
忠、鄭玉杉、鄭陳理、鄭盛共有坐落於台北市縣坪林鄉○○段石空子小段一八一地號
之山坡地內，承包郭正榮亡父郭蚶水舊墳翻修工作，竟未先擬具水土保持計劃，即在
上開山坡地開挖整地，擅自經營使用山坡地，違規面積達一百四十四平方公尺，而影
響鄰地水源、水量、水質涵養，致生公共危險等情。因而撤銷第一審之判決，改判論
處上訴人於山坡地設置墳墓，未先擬具水土保持計劃，而擅自經營使用山坡地，致生
公共危險罪刑，固非無見。
惟查科刑判決所認定之事實，與所採之證據，不相適合，即屬證據上理由矛盾，其判
決當然為違法令。刑事訴訟法上所謂認定犯罪事實之證據，係指足以證明被告確有犯
罪行為之積極證據而言，該項證據必須適合於被告犯罪事實之認定，始得採為斷罪之
資料。本件原判決認定上訴人涉犯於山坡地設置墳墓，未先擬具水土保持計劃，而擅
自經營使用山坡地，致生公共危險罪，係以台北水源特定區山坡地保育利用管理違規
查報與取締案件會勘紀錄為論據（見偵查卷第五頁），然該紀錄僅記載違規面積一四
四平方公尺，影響鄰地之水源、水量、水質涵養云云，並未載稱致生公共危險，台北
水源特定區管理委員會亦函稱：「經現場勘查墳墓四週，日前已雜草叢生」等語（見
原審卷第四十二頁），尤未對已否致生公共危險乙節，置上一詞，原審竟認已致生公
共危險，殊與卷存證據資不符，採證顯然違法。又山坡地保育利用條例第三十五條第
三項之罪，以行為「致生公共危險」為犯罪構成要件之一，即以發生具體之危險始足
成罪，應屬具體危險犯。卷查原審曾向台北縣坪林鄉公所、台北水源特定區管理委員
函查上訴人修建墳墓是否會造成公共危險﹖據該等機關函覆略以非其主管範圍，並稱
山坡地主管機關為台北縣政府云云（見同上卷第三十八頁、第四十二頁），而台北縣
政府旋以八十四北府農六字第三七七二三二號函覆原審稱：「本案修建墳墓是否會造
成公共危險，仍應依當時現場會勘時所記錄之會勘紀錄為準。爾後是否有因繼續施工
而致生公共危險，則應往現場勘察認定」等語（見同上卷第四十頁），依上證據觀之
，上訴人在前揭上坡地上開挖整地，擅自經營使用，僅影響鄰地之水源、水量、水質
涵養，原審就是否「致生公共危險」一節，卻未加調查、審認，調查之能事，容有未
盡。上訴意旨，指摘原判決不當，尚非全無理由，應認有撤銷發回更審之原因。
據上論結，應依刑事訴訟法第三百九十七條、第四百零一條，判決如主文。
中      華      民      國    八十五    年      九      月     十九     日
                              最高法院刑事第三庭
                                  審判長法官  蔡  詩  文
                                        法官  莊  登  照
                                        法官  鄭  三  源
                                        法官  洪  明  輝
                                        法官  蔡  清  遊
      右正本證明與原本無異
                                              書  記  官
中      華      民      國    八十五    年      九      月              日
                                                                        Ｅ


司法院資訊處製作；財團法人民間司法改革基金會備份。
